【裁判字號】    95,訴,220
【裁判日期】    950330
【裁判案由】    偽造文書
【裁判全文】
臺灣臺北地方法院刑事判決               95年度訴字第220號
公  訴  人  臺灣臺北地方法院檢察署檢察官
被      告  乙○○原名黃正浪.
上列被告因偽造文書案件，經檢察官聲請簡易判決處刑（94年度
偵字第21796 號），茲因本院認不宜逕以簡易判決處刑，爰改依
通常程序審理，嗣因被告就被訴事實為有罪之陳述，經本院告知
簡式審判程序意旨，並聽取公訴人及被告之意見後，本院合議庭
裁定由受命法官獨任依簡式審判程序審理，判決如下：
    主  文
乙○○行使偽造私文書，足以生損害於公眾及他人，處有期徒刑
肆月，如易科罰金，以參佰元折算壹日。
    事  實
一、乙○○（原名黃正浪）為順利申請設立興有立有限公司（下
    稱興有立公司，址設台北市○○區○○路2段449號1 樓）對
    外營業，明知未獲得該公司員工甲○○之同意，竟基於行使
    偽造私文書及使公務員登載不實之犯意， 於民國88年12月2
    日，利用其為甲○○領取工資保管印章之機會，將「甲○○
    」之印章盜蓋於興有立公司章程及股東同意書上用以偽造私
    文書，據此申請設立興有立公司，並以黃正忠為名義負責人
    ，自己則擔任實際負責人， 資本總額為新台幣（下同）500
    萬元，嗣委由不知情之會計師事務所人員於同年12月6 日持
    向台北市政府建設局申請辦理公司設立登記而行使之，致不
    知情之承辦公務員依不實內容登載於職務上所掌管之興有立
    公司設立登記事項卡，足以生損害於主管機關對公司登記管
    理之正確性及甲○○。嗣甲○○於94年5 月間接獲法務部行
    政執行署台北行政執行處通知，始知悉上情。
二、案經甲○○告訴暨台北市政府警察局大安分局報告台灣台北
    地方法院檢察署檢察官聲請簡易判決處刑。
    理  由
壹、程序方面：
    按本件被告乙○○所犯係死刑、無期徒刑、最輕本刑為3 年
    以上有期徒刑以外之罪，其於準備程序就前揭被訴事實為有
    罪之陳述，經受命法官告知簡式審判程序之旨，並聽取其與
    公訴人之意見後，本院認無不得或不宜改依簡式審判程序進
    行之處，爰依刑事訴訟法第273條之1第1項、第284條之1，
    裁定本件由受命法官獨任進行簡式審判程序，合先敘明。
貳、實體方面：
一、訊據被告對於上揭犯罪事實均供承不諱，核與告訴人甲○○
    之指訴相符，並有興有立公司登記基本資料及台北市政府94
    年12月21日府建商字第09428112000 號函暨所附興有立公司
    申請設立登記案卷可佐（見偵查卷第14至16、45至72頁），
    是依前述補強證據，足資擔保被告於本院審理時所為前開任
    意性自白具有相當程度之真實性，而得使本院確信被告前述
    自白與事實相符。揆諸刑事訴訟法第156條第1項「被告之自
    白，非出於強暴、脅迫、利誘、詐欺、違法羈押或其他不正
    之方法，且與事實相符者，得為證據」及第2 項「被告之自
    白，不得作為有罪判決之唯一證據，仍應調查其他必要之證
    據，以察其是否與事實相符」規定，本院自得採為論科之依
    據。從而，本件事證明確，被告之犯行堪予認定，自應依法
    論科。
二、核被告所為，係犯刑法第216條、第210條之行使偽造私文書
    罪及同法第214 條之使公務員登載不實公文書罪。公訴人對
    被告使公務員登載不實公文書部分犯行，於起訴書雖漏載起
    訴法條，惟已於起訴事實欄載明該犯罪事實，本院自應予以
    審理。被告在上開興有立公司章程及股東同意書上盜蓋「甲
    ○○」之印章，該盜蓋印章、盜用印文之行為均係偽造私文
    書之部分行為，不另論罪。又被告偽造上開興有立公司章程
    及股東同意書後，復加以行使，該偽造私文書之行為係行使
    偽造私文書之低度行為，亦不另論罪。起訴書敘及被告係利
    用不知情之人偽刻「甲○○」之印章云云，惟上開興有立公
    司之章程及股東同意書上蓋用之「甲○○」印文，係被告利
    用其為告訴人領取工資保管印章之機會所為，並非偽刻乙節
    ，業據被告供承在卷，且為告訴人所是認（見本院卷第14頁
    背面），故起訴意旨容有誤會，然此部分業據蒞庭檢察官當
    庭更正，併予敘明。被告利用不知情之會計師事務所人員持
    偽造之興有立公司章程及股東同意書持向台北市政府建設局
    行使，為間接正犯。被告所犯上開行使偽造私文書罪及使公
    務員登載不實罪間，有方法目的之牽連關係，應依刑法第55
    條規定，從較重之行使偽造私文書罪處斷。
三、本院審酌被告有違反商業會計法前科，此有台灣高等法院被
    告全國前案紀錄表乙份附卷可參，素行非佳，其為使興有立
    公司順利完成設立登記，竟冒用告訴人之名義，登記為該公
    司股東，導致告訴人受有損害及影響台北市政府對公司登記
    管理之正確性，自屬可議；惟念及被告事後坦承犯行，態度
    良好，且願意自行繳納稅款，所生損害已有減輕等一切情狀
    ，量處如主文所示之刑。又被告行為後，刑法第41條已於90
    年1月4日修正，嗣經總統於90年1月10日公布，並自同年1月
    12日起生效，依現行刑法第41條第1 項前段：「犯最重本刑
    為5年以下有期徒刑以下之罪，而受6個月以下有期徒刑或拘
    役之宣告，因身體、教育、職業、家庭之關係或其他正當事
    由，執行顯有困難者，得以1元以上3 元以下折算1日，易科
    罰金」之規定，較之修正前之刑法第41條以「犯最重本刑為
    3年以下有期徒刑以下之刑之罪，而受6月以下有期徒刑或拘
    役之宣告」，始得易科罰金之規定，以修正後之現行刑法第
    41條第1 項前段規定較有利於被告，是被告行為時雖在刑法
    第41條修正生效前，惟依刑法第2條第1項前段規定，仍應適
    用裁判時即修正後之刑法第41條第1 項前段規定諭知易科罰
    金之折算標準，以示懲儆。至於偽造之興有立公司章程及股
    東同意書雖係被告供犯罪所用之物，然業經被告行使交付予
    台北市政府建設局，由台北市政府建設局保管，非屬被告所
    有，且其上盜蓋之「甲○○」印文各1 枚，並非偽造，故均
    不為沒收之諭知，附此敘明。
據上論斷，應依刑事訴訟法第452條、第273條之1第1項、第299
條第1項前段，刑法第2條第1項前段、第216條、第210條、第214
條、第55條、修正後第41條第1 項前段，罰金罰鍰提高標準條例
第1條前段、第2條，判決如主文。
本案經檢察官鄭克盛到庭執行職務。
中    華    民    國    95    年    3     月    30    日
                  刑事第十三庭  法  官  鍾素鳳
以上正本證明與原本無異。
如不服本判決，應於送達後10日內，向本院提出上訴狀。
                                書記官  陳鳳瀴
中    華    民    國    95    年    3     月    31    日
附錄本判決論罪之法條：
刑法第210條
    偽造、變造私文書，足以生損害於公眾或他人者，處5年以
    下有期徒刑。
刑法第216條
    行使第210條至第215條之文書者，依偽造、變造文書或登載
    不實事項或使登載不實事項之規定處斷。
刑法第214條
    明知為不實之事項，而使公務員登載於職務上所掌之公文書
    ，足以生損害於公眾或他人者，處3年以下有期徒刑、拘役
    或500元以下罰金。


司法院資訊處製作；財團法人民間司法改革基金會備份。
